臺灣士林地方法院刑事裁定
111年度毒聲字第565號
聲  請  人  臺灣士林地方檢察署檢察官
被      告  賴啟銘


上列被告因違反毒品危害防制條例案件（111年度撤緩毒偵字第164、165號），經檢察官聲請送觀察勒戒（111年度聲觀字第501號），本院裁定如下：                    
    主  文
甲○○施用第二級毒品，令入勒戒處所觀察、勒戒，其期間不得逾
貳月。
    理  由
一、聲請意旨略以：被告甲○○前因施用第二級毒品案件，經觀察
    、勒戒後，於民國98年12月17日執行完畢釋放，卻仍不知悔
    改，於上開觀察、勒戒執行完畢3年後，又基於施用第二級
    毒品甲基安非他命之犯意，分別為下列行為：
（一）於109年12月12日20時許，在桃園市桃園區附近之錢櫃KTV
      內，以將甲基安非他命置入玻璃球吸食器內燒烤吸食煙霧
      方式，施用第二級毒品甲基安非他命1次。嗣因形跡可疑
      ，為警攔檢盤查，經其同意受搜索，當場扣得第二級毒品
      甲基安非他命1包（驗餘淨重0.1410公克），復徵得被告
      同意採尿送驗，結果呈安非他命、甲基安非他命陽性反應
      ，始悉上情。
（二）於110年8月4日為警採尿往前回溯96小時內某時許，在不
      詳地點，以不詳方式施用第二級毒品甲基安非他命1次。
      嗣為警攔查，同意受搜索，當場扣得第三級毒品愷他命1
      包（驗餘淨重0.5195公克），徵得被告同意採尿送驗，結
      果呈甲基安非他命陽性反應，始悉上情。　　　
　　上開犯行，經被告坦承不諱，且有相關檢驗報告在卷可稽，
    足認被告有施用第二級毒品之犯行明確，爰依毒品危害防制
    條例第20條第1項、第3項、觀察勒戒處分執行條例第3條第1
    項等規定及最高法院刑事大法庭109年度上大字第3826號裁
    定意旨，聲請裁定將被告送勒戒處所觀察、勒戒等語。
二、按毒品危害防制條例第20條第1項規定：「犯第10條之罪者
    ，檢察官應聲請法院裁定，或少年法院（地方法院少年法庭
    ）應先裁定，令被告或少年入勒戒處所觀察、勒戒，其期間
    不得逾2月。」同條第3項規定：「依前項規定為觀察、勒戒
    或強制戒治執行完畢釋放後，3年後再犯第10條之罪者，適
    用前2項之規定。」上開所謂「3年後再犯」，只要本次再犯
    （不論修正施行前、後）距最近1次觀察、勒戒或強制戒治
    執行完畢釋放，已逾3年者，即該當之，不因其間有無犯第1
    0條之罪經起訴、判刑或執行而受影響（最高法院刑事大法
    庭109年度台上大字第3826號裁定意旨參照）。而毒品危害
    防制條例第24條第1項係採行「觀察、勒戒」與「緩起訴之
    戒癮治療」並行之雙軌模式，要無「緩起訴之戒癮治療」應
    優先於「觀察、勒戒」之強制規定。觀察勒戒處分係一種針
    對受處分人將來之危險所為預防、矯正措施之保安處分，目
    的係為斷絕施用毒品者之身癮及心癮，並屬強制規定，而該
    觀察勒戒之程式，僅於依據毒品危害防制條例第24條第1項
    規定，於檢察官先依刑事訴訟法第253條之1第1項、第253條
    之2之規定，為附命完成戒癮治療之緩起訴處分時，不適用
    之；或犯第10條之罪者，於犯罪未發覺前，自動向行政院衛
    生署指定之醫療機構請求治療，醫療機構依據毒品危害防制
    條例第21條第1項規定，免將請求治療者送法院或檢察機關
    等情，可排除適用外，其餘就初犯或觀察勒戒、強制戒治執
    行完畢3年後再犯施用毒品罪之行為人，犯毒品危害防制條
    例第10條之罪者，檢察官即應向法院提出聲請裁定其入勒戒
    處所觀察、勒戒，凡經檢察官聲請且符合法定要件者，法院
    僅得為有限之低密度審查，除檢察官之判斷有重大明顯瑕疵
    ，或其裁量權已萎縮至無聲請觀察、勒戒之餘地，法院原則
    上應尊重檢察官職權之行使，並據以裁定令入勒戒處所執行
    觀察、勒戒，尚無自由斟酌以其他方式替代或得以其他原因
    免予執行之權利。
三、經查：
（一）上開聲請意旨所載被告施用第二級毒品甲基安非他命之事
      實，業據被告於偵查中坦承不諱（見臺灣士林地方檢察署
      110年度毒偵字第547號卷第29頁），且有台灣尖端先進生
      技醫藥股份有限公司109年12月29日濫用藥物檢驗報告（
      尿液檢體編號：147811號）、臺北市政府警察局偵辦毒品
      案件尿液檢體委驗單（尿液檢體編號：147811號）（見臺
      灣臺北地方檢察署110年度毒偵字第137號卷，下稱毒偵一
      卷，第105至107頁）、台灣尖端先進生技醫藥股份有限公
      司110年8月17日濫用藥物檢驗報告（尿液檢體編號：1492
      53號）、臺北市政府警察局偵辦毒品案件尿液檢體委驗單
      （尿液檢體編號：149253號）（見臺灣士林地方檢察署11
      0年度毒偵字第2021號卷，下稱毒偵二卷，第4至5頁）、
      搜索扣押筆錄、扣押物品目錄表（見毒偵一卷第19至21頁
      、毒偵二卷第17至21頁）在卷可稽，足認被告確有於上揭
      時、地施用第二級毒品甲基安非他命之犯行。
（二）被告在本件2次施用毒品行為以前，於98年間雖曾因施用
      毒品案件經法院裁定入勒戒處所觀察、勒戒，於98年12月
      17日釋放出所（見卷附被告之臺灣高等法院被告前案紀錄
      表），惟自其釋放時起至本件一（一）所示施用毒品之時
      已逾3年，自該當毒品危害防制條例第20條第3項「3年後
      再犯」之情形，而應依同條第1項規定令入勒戒處所觀察
      勒戒。本院考量被告本件犯行，原經檢察官以110年度毒
      偵字第547、2021號為緩起訴處分確定，惟被告於緩起訴
      處分履行期間逾3次無故未至指定醫院接受戒癮治療（期
      間已告誡8次、電話聯繫3次），且自110年11月後皆未到
      診，經檢察官以111年度撤緩字第222、223號撤銷緩起訴
      處分等情，有其臺灣高等法院被告前案紀錄表可參，並經
      本院核閱該案緩起訴執行卷宗屬實，足認其自我控制能力
      不佳，顯然無法期待對其適用戒癮治療等機構外處遇模式
      戒除其毒癮，故檢察官據此向本院聲請裁定令被告入勒戒
      處所接受觀察、勒戒，應無不妥，核屬檢察官適法行使裁
      量權之範疇。此外，查無該裁量有何違背法令、事實認定
      錯誤，或明顯裁量怠惰、恣意濫用裁量、違反比例原則等
      重大瑕疵，依前開說明，本院自應命被告入勒戒處所觀察
      、勒戒，聲請意旨經核並無不合，應予准許。又本院所為
      裁定雖屬刑事訴訟法第481條第1項第1款所定「其他拘束
      人身自由之保安處分」，惟被告顯無適用緩起訴附命戒癮
      治療等替代處遇之餘地，現實上僅存令其入勒戒處所觀察
      勒戒之選項，前已敘及，自無依同法第481條之5第1項傳
      喚受處分人即被告到庭表示意見之必要，併予敘明。
四、依毒品危害防制條例第20條第3項、第1項，觀察勒戒處分執行條例第3條第1項，裁定如主文。　　　　　　　　　　　
中　　華　　民　　國　　111 　年　　12　　月　　9 　　日
                  刑事第四庭法  官  張毓軒
以上正本證明與原本無異。
如不服本裁定，應於收受送達後5 日內向本院提出抗告狀。
因疫情而遲誤不變期間，得向法院聲請回復原狀。
                            書記官  黃佩儀  
中　　華　　民　　國　　111 　年　　12　　月　　9 　　日